【裁判字號】    95,交聲,179
【裁判日期】    950404
【裁判案由】    聲明異議
【裁判全文】
臺灣臺中地方法院交通事件裁定         95年度交聲字第179號
原處分機關  交通部公路總局臺中區監理所
聲明異議人  甲○○
即受處分人
上列受處分人因違反道路交通管理處罰條例案件，對於交通部公
路總局臺中區監理站民國九十五年一月十一日所為之中監違字第
裁六０─Ｇ00000000號、中監違字第六０─ＬＢ000
0000號裁決書之處分聲明異議，本院裁定如下：
    主    文
交通部公路總局臺中區監理站九十五年一月十一日所為之中監違
字第裁六０─Ｇ00000000號裁決書之處分撤銷；甲○○
此部分（即於九十三年九月三十日之超速違規行為）不罰。
其餘異議駁回。
    理    由
一、原處分機關交通部公路總局臺中區監理所略以：本案係臺中
    市警察局於民國（下同）九十三年九月三十日十四時三十七
    分，在臺中市○○路九九之三八號，查獲車牌號碼１０９８
    －ＪＡ號小自客車有「行車限速五十公里，經測時速六十九
    公里，超數十九公里未滿二十公里」之違規，遂以中市警交
    字第Ｇ00000000號舉發違反道路交通管理事件通知
    單逕行舉發；又嘉義縣警察局於九十三年九月二十七日十七
    時十七分在一六二線（原移送書誤植為「六二線」）十四點
    一五公里處查獲１０９８－ＪＡ號小自客車有「速限五十公
    里時速八十四公里超速三十四公里」違規，遂以嘉縣警交字
    第ＬＢ0000000號舉發違反道路交通管理事件通知單
    逕行舉發。嗣受處分人即異議人甲○○（下稱異議人）均未
    依指定應到案日期前到案，本所遂於九十五年一月十一日分
    別以中監違字第裁六○－Ｇ00000000號、中監違字
    第裁六０─ＬＢ0000000號裁決書各裁處罰鍰新臺幣
    （下同）二千四百元整，逾期依裁決書主文裁決。本案原舉
    發單位依法定地址寄送違規通知單，遭退件後（招領逾期）
    原舉發單位復依規定辦理寄存送達並無違誤。據上，本所依
    法裁決，應無不合等語。
二、聲明異議意旨略以：異議人即受處分人甲○○為上開裁決書
    之處分，提出聲明異議，按道路交通管理處罰條例第四十條
    係規定「汽車駕駛人，行車速度，超過規定之最高時速，處
    新臺幣一千二百元以上二千四百元以下罰鍰」，上開裁決書
    從重裁罰，裁量不當；再依同條例第九十條第一項規定，「
    違反本條例之行為，自行為成立之日起；行為有連續或繼續
    之狀態者，自行為終了之日起，逾三個月不得舉發」，且本
    件既未經合法送達，自難謂完成舉發之程序。再異議人駕駛
    均於合法範圍內行駛，應對該超速測定儀器為鑑定，是否合
    乎精確標準云云。
三、就交通部公路總局臺中區監理所九十五年一月十一日中監違
    字第裁六○－Ｇ00000000號裁決書之處分部分：
（一）按違反道路交通管理處罰條例之行為，自行為成立之日起
      ；行為有連續或繼續之狀態者，自行為終了之日起，逾三
      個月不得舉發，道路交通管理處罰條例第九十條前段定有
      明文。
（二）次按違反道路交通管理事件統一裁罰基準及處理細則第十
      一條第一項第三款規定：「行為人有本條例之情形者，應
      填製舉發違反道路交通管理事件通知單，並於被通知人欄
      予以勾記，其通知聯依下列規定辦理：：：：三、逕行舉
      發者，應按已查明之資料填註車牌號碼、車輛種類、車主
      姓名或地址，並於通知單上方空白處加註逕行舉發之文字
      後，由舉發機關送達被通知人。」明文規定逕行舉發之舉
      發通知單應送達於被通知人；且按處理違反道路交通管理
      事件，有關文書送達之程序，依行政程序法之規定，違反
      道路交通管理事件統一裁罰基準及處理細則第五條定有明
      文，是逕行舉發通知單之送達程序應依行政程序法規定行
      之。
（三）再按，公法上有特定相對人之意思表示或意思通知，除法
      律有特別規定者外，在非對話為之者，應以達到相對人時
      生效，所謂達到，則使相對人居於可得瞭解之狀態為已足
      ，最高行政法院六十八年度判字第八三八號裁判可資參照
      。又行政程序法就行政機關所為有特定相對人之書面行政
      處分或行政行為之送達，於行政程序法第六十七條至第九
      十一條定有明文規定，同法第一百十條第一項復明定：「
      書面之行政處分自送達相對人及已知之利害關係人起；書
      面以外之行政處分自以其他適當方法通知或使其知悉時起
      ，依送達、通知或使知悉之內容對其發生效力」。交通違
      規行為之舉發之性質，不論屬公法上有相對人之書面意思
      通知或行政處分，自應將書面（舉發通知單）送達於受通
      知人，或使其達於可得瞭解舉發通知單之內容之狀態，始
      完成舉發程序而發生效力。至於行政程序法第四十九條：
      「基於法規之申請，以掛號郵寄方式向行政機關提出者，
      以交郵當日之郵戳為準」之規定，僅限於人民依法規請求
      行政機關為特定行政行為時，始有適用之餘地。揆其立法
      目的，係對於申請人是否遵守法定期間之證明，基於郵遞
      送信時間非申請人所能控制，其延誤難以歸責於申請人，
      為維護人民之權益，爰採發信主義，而將郵送時間予以扣
      除（法務部法律字第006701號函示參照）。亦即，行政
      程序法第四十九條係針對人民對行政機關有所請求時，明
      定採取發信主義，此與同法就行政機關對於相對人之書面
      行政處分或其他行政行為之通知係採取到達主義者，尚有
      不同。不得混淆。且交通違規事件之處罰，必須該違規事
      件業經合法舉發為前提；於逕行舉發之案件，猶須將舉發
      通知單送達於違規人，始生舉發之效力，臺灣高等法院九
      十五年度交抗字第一三四號交通法庭裁定即採同旨。
（四）查異議人甲○○所有之小客車，確有於九十三年九月三十
      日十四時三十七分，在臺中市○○路九九之三八號有超速
      違規之事實，有採證相片一張可佐，已堪認定，惟臺中市
      警察局對上開違規事實，以中市警交字第Ｇ000000
      00號舉發違反道路交通管理事件通知單逕行舉發，上開
      通知單係於九十四年一月四日始合法寄存送達於異議人戶
      籍地址臺中市○○區○○路四六號之郵局，有臺中市警察
      局送達證書在卷可佐，是該逕行舉發通知單既係九十四年
      一月四日始生合法送達於異議人，始生舉發效力，距異議
      人上開違規行為之時點九十三年九月三十日，顯已逾三個
      月，依道路交通管理處罰條例第九十條前段之規定，原舉
      發單位已不得再舉發。原處分機關不察，認：「原舉發單
      位之前於九十三年十月二十八日曾將該件逕行舉發通知單
      交由郵局投遞發寄至異議人之戶籍地址，因招領逾期經郵
      局退件之事實，有臺中市警察局九十五年二月二十四日中
      市警交字第０九五００一三二二六號函及所檢附之郵寄送
      達行政文書信封原件可佐，原舉發單位因之再為第二次投
      遞為寄存送達，並無違誤」云云，惟該逕行舉發通知單之
      第一次投遞既未合法送達，並未產生舉發效力，自以合法
      寄存送達時始生舉發效力，異議人就此部分辯稱：違規行
      為已逾三個月，不得舉發等語，尚屬可採，是原處分機關
      所認顯係有誤，其遽以裁罰，即有未洽，是原處分應予撤
      銷，並就異議人此部分之違規事實，為不罰之諭知。
四、就交通部公路總局臺中區監理所九十五年一月十一日中監違
    字第裁六０─ＬＢ0000000號裁決書之處分部分：
（一）按汽車駕駛人，行車速度，超過規定之最高時速或低於規
      定之最低時速，處一千二百元以上二千四百元以下罰鍰，
      道路交通管理處罰條例第四十條第一項分別定有明文。再
      按汽車駕駛人之行為有其他違規行為經以科學儀器取得證
      據資料之情形，當場不能或不宜攔截製單舉發者，得對汽
      車所有人逕行舉發處罰，道路交通管理處罰條例第七條之
      二第一項第六款亦有明文。又按處理違反道路交通管理事
      件，有關文書送達之程序，依行政程序法之規定，違反道
      路交通管理事件統一裁罰基準及處理細則第五條定有明文
      ；且按依行政程序法第七十四條第一項之規定為寄存送達
      時，由郵政機關為送達者，得將文書寄存於送達地之郵政
      機關。寄存機關自收受寄存文書之日起，應保存三個月，
      行政程序法第七十四條第二、三項亦有明文。
（二）經查：本件異議人甲○○所有之上開小客車於九十三年九
      月二十七日十七時十七分在一六二線（原移送書誤植為「
      六二線」）十四點一五公里處，有「速限五十公里時速八
      十四公里超速三十四公里」違規，經嘉義縣警察局以嘉縣
      警交字第ＬＢ0000000號舉發違反道路交通管理事
      件通知單逕行舉發，該逕行舉發通知單並於九十三年十二
      月十三日合法寄存送達至異議人甲○○之戶籍地址即臺中
      市○○區○○路四六號之郵務機關即臺中西屯郵局，因異
      議人未到案，再由原處分機關為裁決等情，有嘉義縣警察
      局舉發違反道路交通管理事件通知單一紙、採證照片一張
      、嘉義縣警察局交通隊送達證書、裁決書及裁決書送達證
      書在卷可稽，是異議人上開違規事實，已堪認定，且經合
      法舉發及裁決。
（三）且查，異議人雖辯稱：本人均合法行駛，應對超速測定儀
      器為鑑定云云，惟查，本件嘉義縣警察局就採證異議人上
      揭違規事實所使用之雷達測速儀，業經經濟部標準檢驗局
      於九十三年三月十七日檢定合格，且該檢定有效期限至九
      十四年三月等情，有嘉義縣警察局檢送之雷達測速儀之檢
      定合格證書在卷可佐，自無必要再對本件超速測定儀器為
      鑑定，異議人辯稱：均係合法行駛，應再對超速測定儀器
      為鑑定云云，並非可採，該違規行為既係經以科學儀器取
      得證據資料，原處分機關因之對異議人舉發處罰，與道路
      交通管理處罰條例第七條之二第一項第六款之規定相符，
      並無不當。
（四）異議人又辯稱：本件自行為成立之日起；行為有連續或繼
      續之狀態者，自行為終了之日起，逾三個月不得舉發，且
      未經合法送達云云，惟查，異議人本件超速違規之成立時
      間係於九十三年九月二十七日，且上開逕行舉發通知單業
      已於九十三年十二月十三日合法寄存送達至異議人甲○○
      之戶籍地址即臺中市○○區○○路四六號之郵務機關即臺
      中西屯郵局，有送達證書在卷可佐，已如前述；且異議人
      甲○○於九十三年十二月十三日之戶籍地址，確仍設於臺
      中市○○路上址，亦有法務部戶役政連結作業系統之異議
      人戶籍資料在卷可佐，是上開寄存送達係合法送達，異議
      人認未經合法送達云云，顯有違誤，並非可採；又本件違
      規超速之行為，係九十三年九月二十七日十七時十七分在
      一六二線十四點十五公里（往西）處之超速違規行為，與
      異議人於九十三年九月三十日十四時三十七分在臺中市○
      ○路九九之三八號之超速違規行為，二行為係不同時地所
      為，且時間相距逾二日以上，二行為自非構成連續或繼續
      之狀態，事理甚明，亦併此敘明。
（五）異議人再辯稱：本件從重裁罰，裁量不當云云，惟查，道
      路交通管理處罰條例第四十條第一項係規定「行車速度，
      超過規定之最高時速或低於規定之最低時速，處一千二百
      元以上二千四百元以下罰鍰」，而依違反道路交通管理事
      件統一裁罰基準法所列駕駛人行車速度，超過規定之最高
      時速二十公里以上者，且所駕駛者為汽車，又逾越應到案
      期限三十日以上，逕行裁決處罰者，統一裁罰基準為二千
      四百元，有上開違反道路交通管理事件統一裁罰基準表在
      卷可佐；查異議人本件係於速限五十公里之路段，以時速
      八十四公里行駛，超速達三十四公里，已如前述，又異議
      人本件逕行舉發通知單確已於九十三年十二月十三日經合
      法寄存送達後，異議人並未依道路交通管理處罰條例第九
      條第一項之規定，於接獲通知單後十五日內逕依罰鍰基準
      規定向指定之處所繳納結案，亦未依通知前往指定處所聽
      候裁決，再經原處分機關於九十五年一月十一日逕行裁決
      ，是原處分機關因之依上開統一裁罰基準裁罰異議人罰鍰
      二千四百元，逾期再依裁決主文處罰，該裁量並無不當。
      異議人上開辯解，亦非可採。
（六）從而，異議人此部分即九十三年九月二十七日之超速違規
      事實，應堪認定，原處分機關此部分之處分並無不當，異
      議人上開異議理由，尚屬無據。從而，原處分機關據以援
      引上開規定，裁處受處分人罰鍰二千四百元，逾期則依裁
      決書處罰主文規定處罰，並無不當，此部分之異議為無理
      由，應予駁回。
五、據上論斷，應依道路交通管理處罰條例第八十七條第一項、
    第二項、道路交通案件處理辦法第十九條、第二十條，裁定
    如主文。
中    華    民    國    95    年    4     月    4     日
                  刑事第十庭    法  官  黃家慧
上正本證明與原本無異。
如不服本裁定，應於送達後五日內，向本院提出抗告狀。
                                書記官  張美鶯
中    華    民    國    95    年    4     月    4     日


司法院資訊處製作；財團法人民間司法改革基金會備份。
